臺灣高等法院刑事判決　　　　　　　　　九十一年度上易字第一七二七號
　　上　訴　人　臺灣板橋地方法院檢察署檢察官
　　被　　　告　丁○○
　　　　　　　　丙○○
　　　　　　　　乙○○
　　　　　　　　甲○○
　　　　　　　　庚○○
　　　　　　　　辛○○
　　　　　　　　戊○○
右上訴人因被告等違反建築法案件，不服台灣板橋地方法院，九十一年易字第二九號
，中華民國九十一年二月八日第一審判決（起訴案號：台灣板橋地方法院檢察署八十
九年度偵字第一八五一六號），提起上訴，本院判決如左：
    主  文
原判決撤銷。
丁○○、丙○○共同對於依建築法規定強制拆除之建築物，違反規定重建，丁○○處
有期徒刑伍月，併科罰金新台幣陸萬元；丙○○處有期徒刑月，併科罰金新台幣伍
萬元。有期徒刑如易科罰金均以銀元佰元折算一日，罰金如易服勞役均以新台幣玖
佰元即銀元佰元折算一日。
乙○○、甲○○、庚○○、辛○○、戊○○共同對於依建築法規定強制拆除之建築物
，違反規定重建，乙○○處罰金新台幣伍萬元，甲○○、庚○○、辛○○、戊○○各
處罰金新台幣萬元。如易服勞役均以新台幣玖佰元即銀元佰元折算一日。
    事  實
丙○○、丁○○兄弟，於所有台北縣泰山鄉○○段○○段二七九號土地上，興建雙拼
七層公寓住宅，於完工取得執造後，竟在同地即公寓後方空地，未經申請許可而違章
以鋼筋混凝土增建地面層至七樓及七樓頂之違章建築，違章各層均巧妙與前述各層合
法建物結構結合。辛○○及甲○○、庚○○、戊○○分別向丙○○、丁○○購得如附
表所示各樓之房屋，均明知該層樓後側為違章增建之建物。乙○○為丙○○之子，自
丙○○受取如附表所示之房屋，亦明知該層後側為違章增建之情。嗣該違章建物經查
報認定，於民國八十七年十一月二十日，由台北縣政府工務局拆除隊，將違章建物之
樓板於保留拆除作業必要之空間外，悉予打空連同鋼筋予以拆除，已失去建築物遮風
避雨之使用功能，執行拆除完畢。詎各該房屋之購買戶辛○○及甲○○、庚○○、戊○○，分向賣方丙○○及丁○○要求就售賣違建部分負責，丁○○與丙○○相商後，
由丁○○僱工，在樓板拆除之洞邊以Ｃ型槽鋼作為框架，上舖押花鍍鋅鐵板加以牢固
重建，回復建築物使用功能，違反建築法所為不得重建之規定。乙○○亦同意由丙○○、丁○○就其部分同時為重建。嗣於八十九年五月十一日為台北縣政府工務局現場
勘查而發見。
案經台北縣政府函請台灣板橋地方法院檢察署檢察官偵查起訴。
    理  由
一、訊據被告丁○○等七人，均供認其所有如附表所示房屋違建部分，於八十七年十
    一月二十日經台北縣政府工務局拆除隊將樓板拆除完畢後，以鐵板及框架將樓板
    重建之事實，惟均否認違反建築法重建之犯行，丁○○及丙○○均辯稱因樓板拆
    了大洞，恐小孩掉落才用鐵板覆蓋云云。被告甲○○及戊○○均辯稱不知有用鐵
    皮覆蓋樓板大洞之事，並無重建之動作等語。辛○○辯稱拆除隊將樓板拆了洞後
    會漏水，向建商丙○○抗議，才以鐵板覆蓋，他們覆蓋時並不知情；庚○○辯稱
    被拆了洞後向建商（丁○○）抗議，他們才用鐵板蓋上去；乙○○辯稱均由其父
    丙○○處理各等語。
二、查如附表所示房屋之後側及頂樓，為未經申請許可取得執照，而擅自增建之違章
    建築，業據被告等供承不諱，復有建物登記簿謄本在卷可憑，並經檢察官囑託台
    北縣新莊地政事務所測量，有複丈成果圖在偵查卷可按，其違章建物之樓板由台
    北縣工務局於八十七年十一月二十日依法拆除完畢，有該局違章建築結案通知單
    （稿）影本可稽。而被告等將拆除完畢之違章建築，違反規定重建，以鍍鋅鐵板
    覆蓋被拆之樓板回復建築物之使用功能，亦有該工務局所提出之重建及再拆除重
    建物之照片及照片影本可憑，並據證人即該工務局職員己○○及壬○○於本院供
    述甚詳，其等重建之事實至堪認定。
三、本件違建係於合法部分之建物完工取得執照後，擅自將後側空地增建地面層至七
    層及頂樓之違章建物，以與完工部分之結構相密合，業經丁○○及丙○○供述在
    卷，拆除隊於八十七年十一月二十日為拆除時，雖僅係將各層樓板拆除大洞，未
    拆除違章部分之牆壁，惟原台灣省政府建設廳於八十四年間將所訂違章建築拆除
    到不堪使用尺度，予以修正，其第二項為「鋼筋混凝土造屋頂及樓板於樑保留必
    要之拆除作業空間（不含樑寬在五十公分以下），其餘全部拆除，鋼筋鋸斷」，
    本件八十七年十一月二十日之拆除即係本此將樓板打除，有照片可據，並據證人
    即前開證人己○○說明甚詳，復有原臺灣省政府建設廳前開修正案之會議紀錄（
    討論結論）在卷可稽，是該次之拆除已使該違建部分至不堪使用，已無遮風蔽雨
    之功能，至堪認定。而被告等重建時在樓板拆除之洞口裝置框架，上以堅硬之鍍
    鋅鐵板覆蓋，甚為牢固，回復拆除建物之原有功能，均有照片可憑，顯見其重建
    之事實，至其重建後是否已予使用於犯罪之成立要無影響，被告等辯謂無重建行
    為，自非可採。
四、被告丁○○及丙○○雖均辯稱為顧慮小孩安全，始商議由丁○○僱工覆蓋鐵皮云
    云，惟該等建物既因係違章建築由該工務局拆除隊拆除至不堪使用，為拆除完畢
    ，不容其再使用，其未拆除之其餘部分自應由業主自行拆除方是，豈能以安全理
    由重建，所述明顯係被告等不知悔悟卸責之詞，毫無足採。被告庚○○及辛○○
    因該違建房屋，係分向丁○○及丙○○購買，竟被拆除至不堪使用，而向賣方丁○○及丙○○抗議及要求，丁○○及丙○○始以鐵皮覆蓋而重建，業經庚○○及
    辛○○供陳在卷，足見庚○○及辛○○就其所有各該建物之重建，與丁○○及丙○○各有合意，而推由賣方違法重建甚明。被告甲○○辯稱未住居本件房屋，不
    知重建之事，及被告戊○○辯稱雖居住本件房屋，惟重建時伊不在家，故不知重
    建之事等語，惟該七層公寓之三樓二戶，分屬陳鑾及呂秋華所有，該二戶樓板
    同遭拆除後並無重建，已據丁○○及呂秋華、陳鑾於偵查中供述在卷，同係購
    買戶，丙○○、丁○○並未主動為三樓部分覆蓋鐵皮重蓋，顯見甲○○及戊○○
    若未為抗議或要求，賣方當無主動為其重建之可能，且重建之事茲事體大，並非
    短期可成，辯謂不居住該屋及不在家，而不知重建事云云，至違情理為不可採。
    至被告乙○○為丙○○之子，本件房屋為丙○○所給予，其雖未居住本件房屋，
    但同住泰山鄉，父子往來親密，謂非其由丙○○、丁○○重建亦難採信。本件
    被告等犯行明確，均應予依法論科。
五、核被告等所為均犯建築法第九十五條之罪。被告甲○○、庚○○、辛○○、戊○○、乙○○分與建屋出售之丙○○、丁○○謀議重建，而由丁○○及丙○○負責
    重建之事，丙○○及丁○○兄弟又商議由丁○○僱工重建，各屬同謀共同正犯，
    應依刑法第二十八條論擬。原審未經詳酌前開前臺灣省政府建設廳新修訂違章建
    築拆除到不堪使用之尺度，徒以被告誤認尚未拆除完畢，或不知情而為被告等無
    罪之諭知，有違事理，公訴人上訴意旨據以提起上訴指摘原判決不當為有理由，
    應將原判決撤銷改判。爰審酌被告等犯罪之動機、目的、手段、忽視法令及犯後
    態度等一切情狀，各處如主文第二項、第三項所示之刑，並定其易科罰金及易服
    勞役之折算標準，以示懲儆。
據上論斷，應依刑事訴訟法第三百六十九條第一項前段、第三百六十四條、第二百九
十九條第一項前段，建築法第九十五條，刑法第十一條、第二十八條、第四十一條、
第四十二條第二項，罰金罰鍰提高標準條例第二條，現行法規所定貨幣單位折算新台
幣條例第二條判決如主文。
本案經檢察官李良忠到庭執行職務。
中      華      民      國    九十一    年      八      月     十四     日
                              臺灣高等法院刑事第十八庭
                                  審判長法  官  吳      敦
                                        法  官  吳  明  峰
                                        法  官  劉  慧  芬
右正本證明與原本無異。
不得上訴。
                                        書記官  鄒  賢  英
中      華      民      國    九十一    年      八      月     十九     日
附表：
姓名    違章建物
丁○○  臺北縣泰山鄉○○路○段三四一號一、二樓後側
        臺北縣泰山鄉○○路○段三四三號五、七樓後側及七樓頂樓
丙○○  臺北縣泰山鄉○○路○段三四一號七樓後側、頂樓
        臺北縣泰山鄉○○路○段三四三號一樓後側
乙○○  臺北縣泰山鄉○○路○段三四三號二樓後側
甲○○  臺北縣泰山鄉○○路○段三四一號四樓後側
庚○○  臺北縣泰山鄉○○路○段三四一號五樓後側
辛○○  臺北縣泰山鄉○○路○段三四三號四樓後側
戊○○  臺北縣泰山鄉○○路○段三四三號六樓後側
